臺灣臺北地方法院民事裁定　　　　　　 99年度監宣字第429號
聲　請　人　賴繡紋
相　對　人　黃妤如
關　係　人　黃佳琳
上列聲請人對於相對人聲請監護宣告事件，本院裁定如下：
    主  文
宣告黃妤如（女、民國六十一年三月二十二日生、身分證統一編
號：Z000000000號）為受監護宣告之人。
選定賴繡紋（女、民國三十六年七月七日生、身分證統一編號：
Z000000000號）為受監護宣告之人之監護人。
指定黃佳琳（女、民國六十三年三月一日生、身分證統一編號：
Z000000000號）為會同開具財產清冊之人。
聲請費用由受監護宣告之人負擔。
    理  由
一、本件聲請意旨略以：聲請人賴繡紋為相對人黃妤如之母，相
    對人患有腦出血等症，經延醫診治，至今毫無起色，現已不
    能為意思表示或受意思表示，無能力處理自己之事務，為此
    聲請對相對人為監護之宣告，並另行選定聲請人為相對人之
    監護人，指定關係人黃佳琳為相對人之會同開具財產清冊之
    人。
二、按對於因精神障礙或其他心智缺陷，致不能為意思表示或受
    意思表示，或不能辨識其意思表示之效果者，法院得因本人
    、配偶、四親等內之親屬、最近一年有同居事實之其他親屬
    、檢察官、主管機關或社會福利機構之聲請，為監護之宣告
    ；法院為監護之宣告時，應依職權就配偶、四親等內之親屬
    、最近一年有同居事實之其他親屬、主管機關、社會福利機
    構或其他適當之人選定一人或數人為監護人，並同時指定會
    同開具財產清冊之人。法院為前項選定及指定前，得命主管
    機關或社會福利機構進行訪視，提出調查報告及建議。監護
    之聲請人或利害關係人亦得提出相關資料或證據，供法院斟
    酌；法院選定監護人時，應依受監護宣告之人之最佳利益，
    優先考量受監護宣告之人之意見，審酌一切情狀，並注意下
    列事項：(一)受監護宣告之人之身心狀態與生活及財產狀況。
    (二)受監護宣告之人與其配偶、子女或其他共同生活之人間之
    情感狀況。(三)監護人之職業、經歷、意見及其與受監護宣告
    之人之利害關係。(四)法人為監護人時，其事業之種類與內容
    ，法人及其代表人與受監護宣告之人之利害關係。民法第十
    四條第一項、第一千一百十一條及第一千一百十一條之一分
    別定有明文。
三、經查，聲請人所主張之事實，業據其提出診斷證明書、戶籍
    謄本為證，而本院於鑑定人即臺北市立聯合醫院中興院區黃
    彥勳醫師前訊問相對人之心神狀況，鑑定人鑑定意見認為相
    對人於民國九十六年八月三十一日上班途中因顱內出血昏迷
    ，經治療後出現左側上下肢無力偏癱，視力受損無法對焦，
    與構音困難，當時認知功能降低至僅能接受簡單言語訊息，
    以簡單短句回復，記憶功能受損、判斷能力下降，日常生活
    須聲請人及外傭協助；九十七年七月十三日相對人二度顱內
    出血，手術後左右側上下肢體均有無力偏癱，認知功能更降
    低，訊息接受能力不足，僅能就部分可理解點頭或舉手回應
    ，日常生活須他人協助；九十八年九月六日相對人三度顱內
    出血，手術後至今，相對人仍有腦傷造成嗜睡現象，睡眠時
    間長，肢體無力偏癱夠嚴重，無法進行精細動作，點頭、搖
    頭亦有困難，訊息理解及表示更加退化，無法言語或主動發
    聲，僅能以舉右手表達同意與否，並且資訊接收與判斷能力
    不能維持穩定，常有前後表達訊息不一致現象，或無法切題
    回應，相對人亦無法察覺其生理需求，經於九十八年十月二
    十二日接受身心障礙鑑定結果為肢障、語障重度，綜合障礙
    程度極重度。受鑑定人鑑定過程表情平和，無明顯情緒症狀
    ，無幻覺、妄想干擾造成之行為症狀；語言功能有明顯退步
    ，無法理解指令，無法穩定做出適當反應，無法記憶新事物
    或回憶過去的事物，目前認知功能退化已達失智症診斷標準
    ，且整體的生活功能屬於末期失智的範圍；相對人肢體運動
    能力受限，自主生活能力不足，須仰賴他人協助；相對人病
    後因缺乏適切接受外界刺激之能力與表達自身意見能力，經
    濟活動均需仰賴他人，且相對人辨識人物能力不足，僅能辨
    識親屬，配合他人進行社會性互動。綜上，相對人因三度顱
    內出血引發血管型失智症、器質性腦傷症候群，日常生活自
    理、認知思考、經濟活動、社會能力均缺乏因應外界刺激之
    反應，需他人全程照顧看護，無法處理自身事務及自己財產
    ，評估相對人預後差，恢復性低等語（參見本院一百年一月
    六日訊問筆錄及臺北市立聯合醫院中興院區同年月十二日函
    附之精神鑑定報告書）。是相對人因精神障礙或其他心智缺
    陷，致不能為意思表示或受意思表示，或不能辨識其意思表
    示之效果，爰為相對人監護之宣告。
四、再者，本院囑託臺北市政府社會局就本件選定監護人進行訪
    視，並提出調查報告及建議。經查：
  (一)就支持系統而言：從聲請人及關係人陳述中瞭解，相對人親
    子關係、手足關係和睦融洽，相對人照顧安排現由聲請人主
    導負責，案兄黃道明及關係人扮演經濟及情感支援角色，彼
    此於照顧上也能互相討論、凝聚共識，支持系統尚稱穩定且
    能發揮功能。
  (二)就家庭動力而研言：聲請人與子女關係良好，能互相幫助，
    案手足以往與相對人關係密切；另案兄提供聲請人經濟資助
    、關係人提供照顧支援，皆強化相對人之親屬支持資源。聲
    請人於相對人生病後願盡心照顧，因相對人無法自理生活及
    自我照顧，期能藉監護宣告指定監護人，為相對人代行法律
    規範之事務，確保相對人之權益保障。
  (三)就監護能力及照顧計畫之可行性而言：聲請人現年六十三歲
    ，身體狀況尚可，未就業，可處理及照顧相對人相關事宜，
    聲請人另表示其十五年前亦有照顧案父之經驗，照顧壓力及
    心態皆有能力承受，遂聲請擔任相對人之監護人，對於相對
    人未來照顧計畫，仍以在家自行照顧為主（聘僱外籍看護協
    助照顧），評估尚具可行性，亦不至於影響案兄與關係人家
    庭之生活品質及負擔。
  (四)就會同開具財產清冊之人而言：關係人現年三十六歲，為家
    中老么，因其目前在家擔任家管、照顧幼子，經與聲請人、
    案兄討論後，受託擔任會同開具財產清冊之人，對於自己擔
    任此角色，關係人抱持平常心，將協助聲請人處理監護宣告
    聲請乙事。關係人對於擔任會同開具財產清冊之人之工作與
    責任雖然並不清楚，考量相對人名下除繼承之房產外，並無
    資產，管理較不複雜，且相對人繼承財產之運用方式，家屬
    間已有共識，將全數作為相對人未來照顧費用之支應，較無
    爭議，應可勝任此工作。
  (五)建議：從訪談過程，可以瞭解聲請人對於提出監護宣告與關
    係人、案兄已有共識，且經事先討論，彼此互動與支持尚稱
    充足。聲請人照顧相對人極為用心，對於未來照顧計畫尚稱
    周全，且為顧慮相對人財產及未來照顧相關事宜處理之聲請
    動機，表現聲請人對相對人之關心及善意，評估聲請人並無
    不適合擔任相對人監護人之處；且依案家自陳因相對人名下
    僅一筆繼承財產，在家屬共識推派下，由關係人擔任會同開
    具財產清冊之人亦無爭議，建請庭上除本份報告外，並以相
    對人最佳利益予以酌定。
五、本院依民法第一千一百十一條、第一千一百十一條之一規定
    ，參酌聲請人提出之相關資料證據及臺北市政府社會局訪視
    報告書內容，認由聲請人擔任相對人之監護人為適當，爰選
    定賴繡紋為黃妤如之監護人，另指定關係人黃佳琳會同開具
    相對人黃妤如財產清冊之人，以保障相對人之權益。又監護
    人依民法第一千一百十三條準用同法第一千零九十九條之規
    定，於監護開始時，對於受監護宣告人黃妤如之財產，應會
    同關係人黃佳琳於二個月內開具財產清冊並陳報法院，併此
    敘明。
六、爰裁定如主文。
中    華    民    國   100    年    1     月    27    日
                         家事法庭法  官  文衍正
以上正本係照原本作成。
監護宣告部分不得抗告。
如不服本裁定選定監護人及指定會同開具財產清冊之人部份，應
於送達後10日內向本院提出抗告，並繳納抗告費新臺幣1000元。
中    華    民    國   100    年    1     月    27    日
                                 書記官  蔡沛圻